高雄高等行政法院裁定　　　　　　　　　　　　九十一年度訴字第六六四號
　　原　　　告　甲○○
　　被　　　告　高雄市政府工務局
　　代　表　人　林欽榮　局長
　　訴訟代理人　乙○○
右當事人間因建築法事件，原告不服高雄市政府中華民國九十一年七月十七日高市府
訴三字第Ｚ000000000號訴願決定，提起行政訴訟。本院裁定如左︰
　　主  文
原告之訴駁回。
訴訟費用由原告負擔。
　　理  由
一、按「原告之訴，有左列各款情形之一者，行政法院應以裁定駁回之。但其情形可
    以補正者，審判長應定期間先命補正：‧‧‧十、起訴不合程式或不備其他要件
    者。」；「人民因中央或地方機關之違法行政處分，認為損害其權利或法律上之
    利益，經依訴願法提起訴願而不服其決定，或提起訴願逾三個月不為決定，或延
    長訴願決定期間逾二個月不為決定者，得向高等行政法院提起撤銷訴訟。」；「
    人民因中央或地方機關對其依法申請之案件，予以駁回，認為其權利或法律上利
    益受違法損害者，經依訴願程序後，得向高等行政法院提起請求該機關應為行政
    處分或應為特定內容之行政處分之訴訟。」；「訴願之提起，應自行政處分達到
    或公告期滿之次日起三十日內為之。」分別為行政訴訟法第一百零七條第一項第
    十款、第四條第一項、第五條第二項暨訴願法第十四條第一項所明定。是撤銷訴
    訟或課予義務訴訟之提起，均應以有行政處分存在，並已於法定期間內提起訴願
    而未獲救濟為前提。次按「本法所稱行政處分，係指行政機關就公法上具體事件
    所為之決定或其他公權力措施而對外直接發生法律效果之單方行政行為。」則為
    行政程序法第九十二條第一項所明定。又人民不服行政機關所為之行政處分，應
    於法定救濟期間內提起行政爭訟，而未依限提起行政爭訟，仍就同一事件向原行
    政機關請求作成對其有利之決定者，行政機關如基於先前已有行政處分存在，不
    得任意變更或撤銷為原因，明示或默示拒絕當事人之請求，甚至在拒絕之同時為
    先前處分添加理由者，因未在實體法上重新設定法律效果，均屬重覆處置，並非
    作成行政處分（參見吳庚，行政法之理論與實用，九十年八月增訂七版，頁三一
    七；陳敏，行政法總論，八十八年十二月二版，頁二七六），原告如仍提起撤銷
    訴訟加以爭執，揆諸前揭規定，法院即應以裁定駁回原告之訴。先予敘明。
二、本件被告以原告明知坐落於高雄市○○○街一六三、一六五及一六七號建物，原
    核准用途為店舖、住宅，未經領得變更使用執照，逕自於該建物開設「仁愛貴族
    老人安養中心」，違反建築法第七十三條規定，遂以八十五年十月四日高市工務
    建字第二九五四三號函通知改善，再分別以八十六年三月十二日高市工務建字第
    六九九八號函、八十六年十二月十二日高市工務建字第三六三七八號函、八十八
    年八月二十一日高市工務建字第二一一七一號函，依原告違規情節據同法第九十
    條規定分別裁處罰鍰，原告對上開三次處分均未提起訴願，而告確定在案。嗣原
    告分別於九十年十二月三日及同年月五日，向被告提出申請書及行政救濟理由書
    ，請求被告撤銷上開處分，經被告以九十年十二月七日高市工務建字第○三一八
    九四號函函覆說明未表同意。原告對上開高市工務建字第○三一八九四號函陳明
    不服，提起訴願，經高雄市政府於九十一年七月十七日以訴三字第○九一○○三
    三七五○號訴願決定不受理，原告不服，遂提起行政訴訟。經查，觀諸附於原處
    分卷之前揭高市工務建字第六九九八號函、高市工務建字第三六三七八號函及高
    市工務建字第二一一七一號函等影本之內容，均為裁處原告罰鍰，而屬行政機關
    就公法上具體事件對外所為直接發生法律效果之單方決定，為行政處分。故而，
    原告對前揭三件行政處分如有不服，即應分別於接獲前述處分書之次日起三十日
    內提起訴願，始為正辦。本件原告並未於前述期間內提起訴願，故上開三件行政
    處分已因確定而具不可爭訟性，此亦為本件兩造於本院九十一年十一月五日行準
    備程序時陳述一致在卷（此有該次準備程序筆錄附卷可稽）。嗣原告又具狀陳稱
    該三件處分書之送達並未製作送達證書乙節，惟按「書面之行政處分自送達相對
    人及已知之利害關係人起；書面以外之行政處分自以其他適當方法通知或使其知
    悉時起，依送達、通知或使知悉之內容對其發生效力。」固為行政程序法第一百
    十條第一項所明定，然我國現行行政法規，對書面之行政處分，除有特別規定，
    均未同時要求作成送達證書，實務上通常亦未作成送達證書，故即使未作成送達
    證書，亦不影響其送達之效力（參見陳敏，前揭書，頁三三七），原告空言指摘
    ，自不足採。則本件原告雖嗣於九十年十二月三日向被告申請撤銷前揭處分，並
    經被告以前揭高市工務建字第○三一八九四號函函覆未表同意，惟觀諸附卷之該
    函文內容，僅係被告於已有行政處分存在，而對原告請求撤銷之原處分再為說明
    ，並未重新設定法律效果，揆諸首揭說明，該函文係屬重覆處置性質，並非行政
    處分。原告自不得對該不具「行政處分」性格之「重覆處置」，提起訴願、撤銷
    訴訟或課予義務訴訟。又原告另以行政訴訟補呈理由狀，主張其係依據行政程序
    法第一百二十八條第一項第二款暨訴願法第八十條第一項提起訴願、撤銷訴訟乙
    節。按，「行政處分於法定救濟期間經過後，具有下列各款情形之一者，相對人
    或利害關係人得向行政機關申請撤銷、廢止或變更之。但相對人或利害關係人因
    重大過失而未能在行政程序或救濟程序中主張其事由者，不在此限。」固為行政
    程序法第一百二十八條第一項所明定，是行政處分於法定救濟期間經過後原已具
    不可爭訟性，而行政處分相對人例外得於符合前揭行政程序法第一百二十八條規
    定之要件下，向原處分機關就已確定之行政處分申請重新進行程序，如遭行政機
    關拒絕，學說上認此一決定性質應屬程序法上之「重覆處置」，當事人得對該「
    重覆處置」提起課予義務訴訟，請求行政機關重新進行程序（參見陳敏，前揭書
    ，頁四五六）。惟查，本件原告於九十年十二月三日向被告申請撤銷前揭三件處
    分，並非依據行政程序法第一百二十八條第一項規定之列舉法定事由，向被告申
    請重新進行程序，此有原告上開申請書附卷足憑，故其與學說上所認得提起課予
    義務訴訟之例外情況，尚屬有間，原告自不得以被告拒絕撤銷為由，執以提起行
    政訴訟；況本院係司法裁判機關，並非行政機關，亦無受理原告事後主張重新進
    行行政程序之權限。是原告上開主張，顯屬對相關法律規定之誤解，應予指明。
    綜上，本件原告就前揭已確定之高市工務建字第六九九八號函、高市工務建字第
    三六三七八號函及高市工務建字第二一一七一號函，向被告申請撤銷，經被告以
    高市工務建字第○三一八九四號函說明未表允准，原告仍表不服，提起訴願，經
    訴願決定以「‧‧‧訴願人不服之上開函文僅具事實之敘述與理由說明性質而非
    行政處分，訴願人對之提起訴願，與法顯有未合；另本件訴願之提起也逾法定期
    間，亦屬程序不合。」等情為不受理後，復提起本件撤銷訴訟，即非適法。至訴
    願決定援引改制前行政法院暨現在最高行政法院四十四年度判字第十八號判例及
    同院六十一年度裁字第四十一號判例意旨，以行政機關所為單純之事實敘述或理
    由說明，既不因該項敘述說明而對外直接發生法律效果，自非行政處分，人民對
    之即不得提起撤銷訴訟，及訴願之提起已逾法定期間為由，為訴願不受理決定駁
    回原告之訴願，其所持法律見解，固與本院不盡相符，惟其結論則無二致，仍應
    予維持。本件原告就非屬行政處分之行政行為提起本件行政訴訟，於法均有未合
    ，應予裁定駁回。
三、依行政訴訟法第一百零七條第一項第十款、第一百零四條，民事訴訟法第九十五
    條、第七十八條，裁定如主文。
中　　　華　　　民　　　國    九十一　　年　    十一　　月　　  十五　　日
                              高雄高等行政法院第三庭
                                          審判長法官    江 幸 垠
                                          法      官    戴 見 草
                                          法      官    林 石 猛
右為正本係照原本作成。
如不服本裁定，應於裁定送達後十日內以書狀敘明理由，經本院向最高行政法院提出
抗告（須按對造人數附具繕本）；並應預繳送達用掛號郵票六份（每份三十四元）。
中　　　華　　　民　　　國    九十一　　年　    十一　　月　　  十五　　日
                                          法院書記官    李 建 霆
